【裁判字號】    94,訴,859
【裁判日期】    951130
【裁判案由】    損害賠償等
【裁判全文】
臺灣臺北地方法院民事判決               94年度訴字第859號
原      告   丙○○
即反訴被告
訴訟代理人   劉興業律師
訴訟代理人   吳宜臻律師
複  代理人   余梅涓律師
複  代理人   丑○○
被      告   甲○○
即反訴原告
訴訟代理人   杜英達律師
複  代理人   王嘉寧律師
被      告   將作建設股份有限公司
法定代理人   庚○○
被      告   辛○○
被      告   壬○○
上開共同
訴訟代理人   程巧亞律師
上列當事人間請求損害賠償等事件，本院於中華民國95年11月16
日言詞辯論終結，判決如下：
    主  文
被告將作建設股份有限公司、辛○○應連帶給付原告新台幣壹拾
陸萬仟捌佰元，及自民國九十四年二月二十四日起至清償日止
，按年息百分之五計算之利息。
原告其餘之訴駁回。
訴訟費用由被告將作建設股份有限公司、辛○○連帶負擔百分之
三，餘由原告負擔。
本判決第一項於原告以新台幣伍萬肆仟陸佰元為被告將作建設股
份有限公司、辛○○供擔保後，得假執行；但被告將作建設股份
有限公司、辛○○以新台幣壹拾陸萬參仟捌佰元為原告供擔保後
，得免為假執行。
原告其餘假執行之聲請駁回。
反訴被告應給付反訴原告新台幣壹佰萬元，及自民國九十四年五
月十七日起至清償日止，按年息百分之五計算之利息。
反訴原告其餘之訴駁回。
訴訟費用由反訴被告負擔百分之七十五，餘由反訴原告負擔。
本判決第五項於反訴原告以新台幣參拾參萬元為反訴被告供擔保
後，得假執行；但反訴被告以新台幣壹佰萬元為反訴原告供擔保
後，得免為假執行。
反訴原告其餘假執行之聲請駁回。
    事實及理由
甲、本訴部分：
壹、原告起訴主張：
一、原告於民國（下同）93年2月28日向被告將作建設股份有限
    公司（下稱將作公司）訂購坐落於台北市○○區○○段3小
    段71地號土地（下稱系爭地號），權利範圍10000分之195，
    面積751平方公尺及土地上之建物，門牌號碼為台北市○○
    區○○路1段77號14樓及附屬該大樓機械車位及平面車位各1
    個。因上開系爭土地及建物，原登記於被告壬○○名下，原
    告遂於同年3月9日另與被告壬○○簽訂不動產買賣契約，買
    賣價金總價為新台幣（下同）21,820,000元。又機械車位坐
    落於系爭地號地下室編號18，權利範圍為10000分之4，車位
    門牌號碼為台北市○○區○○路1段79之2號，平面車位坐落
    於系爭地號地下室編號93，權利範圍為10000分之15，車位
    門牌號碼為台北市○○區○○段71地號，原均登記於被告將
    作公司、辛○○名下，原告遂於同年3月9日另與被告將作公
    司、辛○○簽訂不動產買賣契約，約定上開車位買賣價金總
    價分別為1,400,000元及為2,580,000元。嗣原告於看屋時發
    現系爭買賣建物之基本隔間、衛浴設備皆未進行，被告將作
    公司遂同意將系爭房屋之裝潢設施施作完畢後，始進行點交
    ，並由另一被告甲○○承攬此一修補工程施作，惟工程費用
    先由原告代被告將作公司逕行支付甲○○再自系爭房屋買賣
    價款中扣除，是系爭主建物房屋及土地買賣價款原應為
    22,820,000元扣除裝潢費1,000,000元後，實際簽約時之買
    賣價款為21,820,000元。惟因被告等無法正常履約，原告另
    於93年5月26日與被告等人共同簽屬補充協議書，依補充協
    議書第3、4條約定：「‧‧‧乙方（即被告等）應於簽訂本
    補充協議書起30日內完成塗銷抵押權及辦理過戶事宜‧‧‧
    」、「‧‧‧被告甲○○應於簽訂本補充協議書起30日（即
    93年6月25）內完成裝修工程，俟甲方（即原告）驗收合格
    後，乙方即應將房屋鑰匙點交予甲方‧‧‧」，而被告等於
    同年6月19日始完成塗銷抵押權及辦理過戶事宜，且於當日
    即將系爭買賣價金23,300,000元之銀行本票取走，然系爭土
    地建物權狀卻遲至同年8月6日始交予原告，而另一被告甲○○嚴重延宕系爭修補工程且半途停工，原告嗣分別於93年8
    月11日、9月8日委任律師催告被告等出面負責處理，惟被告
    將作公司僅於同年10月20日交付2個車位之搖控器與車位磁
    卡予原告，惟房屋修補工程部份卻置之不理，原告乃於同年
    11月18日自行僱請工人將剩餘工程修補完善。按系爭建物裝
    潢工程為本買賣契約中賣方（即被告等）所應履行之契約義
    務之一，現被告等無法完成裝璜工程，顯係違反補充協議書
    約定，亦即違反原買賣契約，是原告自得依買賣契約第11
    條之約定及民法第227條之1準用同法第192條至第195條等規
    定，向被告等請求自應交屋日起以每1日按買賣總價1000分
    之1計付之賠償金及非財產上之損害賠償金。其計算方式如
    下：
（一）房屋土地部份：
    如前所述，依補充協議書約定被告等應完成修補工程最後期
    限「93年6月25日」即為最後預定交屋日，自該日起算至93
    年11月18日（原告另僱工人進場施作日）止共計遲延146天
    ，按每遲延一天，被告等應賠償買賣總價款「22,820,000」
    元之千分之一即「22,820元」，是被告等應賠償之違約金總
    計共為3,331,720元整（22820X146=0000000元）。〈
（二）車位部分：
    如前所述，被告將作公司交付二個車位之時間為93年10月20
    日距應交付日同年6月25日共遲延117天，合計之違約金共為
    465,660元〈《0000000+0000000》X0.001X117=465660〉。
（三）非財產上之損害賠償金1,000,000萬元
    查此債務不完全給付期間，原告請求被告等務必履行買賣契
    約書、和解書內容，卻遭被告等不斷施以暴力威脅、恐嚇致
    被告精神承受極大壓力，因而罹患憂鬱症須向精神科醫生就
    診，此精神之之傷害，原告自得依民法第227條之1準用同法
    第192條至195條規定向被告等求償1,000,000萬元。
  總計被告等應連帶賠償系爭建物、土地部份之違約金共3,331,
  720元、車位部份之違約金共465,660元、非財產上之損害賠償
  金共1,000,000元，合計被告等連帶應賠償原告4,797,380元等
  語。並聲明：(1)被告等應連帶給付原告4,797,380元，及自起
  訴狀繕本送達翌日起至清償日止，按年息5%計算之利息。(2)原
  告願供擔保，請准宣告假執行。
二、對被告抗辯所為之陳述：
（一）系爭房地部分：
    (1)被告將作公司、壬○○雖辯稱雙方於93年3月9日簽訂原證
      二之不動產契約書之隔日（即同年3月10日），即將系爭
      房屋點交於原告所委請之訴外人新瑞有限公司（下稱新瑞
      公司），由原告自行委請施作裝修工程，而補充協議書中
      所約定另一被告甲○○點交一事，皆與被告將作公司、壬○○實無關連云云。惟依證人子○○證詞可知原告直到93
      年6月底時，仍然無法進出大門，仍需要證人子○○協助
      開啟大門才能自由進出系爭建物，足證被告將作公司就系
      爭建物部分並非於93年3月10日點交完成。
    (2)被告將作公司雖辯稱系爭買賣契約並未包含內部裝潢工程
      ，該工程係由訴外人新瑞公司與原告另行簽約進行，與被
      告將作公司無涉云云，惟由雙方於93年2月28日簽訂之訂
      購單可知將作公司所承諾交付之系爭房屋狀態應該是泥作
      、水電工程及基礎的油漆工程完成後之房屋狀態，才符合
      一般房屋通常之效用；且原告與訴外人新瑞公司於93年3
      月9日所簽訂之工程合約並非出自原告本意且與原告認知
      不符，蓋原告於簽約當日與被告將作公司至工地現場看屋
      時，發現系爭建物竟連基本隔間、衛浴設備等泥作基礎皆
      未進行（即所謂「毛胚屋」），被告將作公司遂要求原告
      與訴外人新瑞公司另行簽訂上開工程合約，並言明訴外人
      新瑞公司為將作公司之工程部，故原告與訴外人新瑞公司
      所簽之合約應為買賣契約之一部份，此亦可由訴外人新瑞
      公司與甲○○簽立之讓渡書上承認該工程合約屬買賣契約
      一部可證，是系爭買賣合約應包括裝潢工程，故被告將作
      公司交付系爭建物於新瑞公司時，並不生點交之效力。
    (3)被告將作公司、辛○○及甲○○與原告簽訂之補充協議書
      將被告甲○○為賣方之一，且協議書第1條約定「本件買
      賣契約除付款條件外變更為協議書所載外，其餘買賣條件
      均延用原買賣契約‧‧‧」，顯見被告甲○○亦同意其與
      其他被告共同屬原買賣條件之一方當事人，並未特別排除
      適用，故被告甲○○應為本件出賣人，其違約金自應依買
      賣契約之總價計算之。又原告與訴外人新瑞公司間之工程
      合約，縱經訴外人與被告甲○○以讓渡書移轉由被告甲○○承擔，因未經原告承認，對原告亦不生效力，是被告甲○○不得據該讓渡書對原告抗辯其僅負承攬人責任。
    (4)原告於接獲被告甲○○通知後分別於93年6月25日、7月14
      日及7月21日至現場驗收，均有指明不符處並做成缺失單
      ，並無數度變更設計圖之情形；又訴外人乙○○係於93年
      11月18日始進入系爭房屋施工，被告甲○○抗辯其在93年
      月7日前為配合乙○○施工始導致遲延云云並不足採，本
      件確實因可歸責於被告甲○○之事由導致交屋遲延。原告
      既與被告將作公司、壬○○、辛○○及甲○○簽立4個契
      約定約定同一交屋日顯見應有使其效力互相依存之意，為
      契約聯立情形，當事人間已有明示互負連帶責任，是被告
      等應共同負連帶賠償之責任，而被告等人於預定交屋日之
      93 年6月25日仍未將系爭房屋裝潢好點交給原告，則算至
      93 年11月18日原告另雇工人進場施作為止，共遲延117天
      ，所生之損害自應由被告四人負連帶賠償責任。
（二）系爭車位部分：被告辛○○雖辯稱系爭車位已於93年7月1
      日由現場銷售人員子○○交付該車位之遙控器及磁卡予原
      告，故不生遲延責任云云，惟原告於93年7月1日確實已取
      得車位遙控器及磁卡，但於當日使用後離開該處時便已返
      還於現場銷售人員子○○，經原告多次請求，始於93年10
      月20日自被告將作公司之經理許恩寧中取得系爭車位之遙
      控器及磁卡。且系爭車位原告與被告辛○○間雖訂立買賣
      契約，惟雙方所負各項義務中，是否具有對價關係而得主
      張民法第264條第1項之同時履行抗辯權利，仍非無疑，況
      上開系爭車位買賣交易中，車位磁卡及遙控器之交付乃屬
      賣方應履行之主給付義務，而規費支出卻非買方的主給付
      義務，至多僅為附隨義務之一，二者實無對價關係，被告
      辛○○自不得以原告未依買賣契約第4條第3款規定負擔規
      費而主張同時履行抗辯拒絕交付。是被告辛○○未於93年
      6月25日前交付車位磁卡及遙控器，顯應依原買賣契約與
      其於三名被告負給付連帶賠償責任。
貳、被告將作公司、壬○○、辛○○則以：
一、系爭房地部分：
（一）依補充協議書第3、4條之約定內容可知，有關系爭房屋之
      點交事宜，完全係被告甲○○之義務，被告壬○○並無於
      93年6月25日前點交系爭房地予原告之義務，且事實上被
      告壬○○業於93年3月9日與原告簽訂原證2之不動產買賣
      契約書之隔日，即93年3月10日即將系爭房屋點交予原告
      ，以便原告交由渠所委請裝修之新瑞公司（後由被告甲○○承接）進行原告所委請施作之裝修工程，是被告壬○○
      為配合原告裝潢工程，於原告未付清尾款前，即已提早於
      93年3月10日交屋予原告甚明。至證人子○○為僅負責本
      案之銷售業務，對於本件買賣嗣後之爭議及補充協議書之
      簽訂皆未曾參與，是證人子○○所為關於系爭房屋交屋事
      宜之證詞，顯屬其個人臆測之詞，實不足採。況依證人子
      ○○證詞，可知原告又再於93年6月間取得2張卡片跟1個
      遙控器，是系爭房屋自斯時起，亦已處於原告得隨時進出
      之占有狀態，準此，被告壬○○已完成點交系爭房屋與原
      告之義務，至為昭然。
（二）按依原告之主張，被告壬○○應於93年6月25日前點交系
      爭房屋與原告，卻遲未點交，至93年11月18日，原告另雇
      工人進場施工時，共計遲延146天，故被告等應連帶賠償
      違約金共3,331,720元。惟原告所主張之遲延係指未完成
      裝潢工程之點交，而非兩造買賣契約所定占有之點交，是
      以原告一方面以證人子○○之證詞主張被告未交付磁卡及
      遙控器而未完成交付系爭房屋之點交，另一方面卻又以未
      完成裝潢工程之點交，計算逾期違約金，其前後矛盾，自
      不足採之。
（三）且原告93年2月28日訂購單之訂購房地總價雖為26,800,00
      0元，但嗣於93年3月9日與被告三人分別簽訂不動產買賣
      契約書時，房地部份為21,820,000元、停車位部分各為1,
      400,000元、2,580,000元，合計25,800,000元，顯已扣除
      原告所謂之1,000,000元裝潢費，且依原告與新瑞公司簽
      訂工程合約所附設計詳圖、施工說明及估價單，清楚可見
      原告確將基本隔間、衛浴設備及所有室內裝修工程全部直
      接交由新瑞公司承攬施作，足見原告與被告三人所簽訂之
      不動產買賣契約，並未包括施作裝潢。又依附帶約定第5
      條，該訂購單為臨時之憑證，因兩造已簽訂正式合約而告
      作廢，原告執其作為裝修合約亦為不動產買賣契約之一部
      份，實顯屬無理由。至被告甲○○與訴外人新瑞公司所訂
      定之讓渡書第4條雖約定：「本讓渡書為原買賣合約之一
      部份。」，但原告與訴外人新瑞公司所定之工程合約，其
      開宗明義即約定：「經雙方同意，訂立工程承攬合約如下
      ，以資互相遵守」，實不容原告任意捨契約文字而一再曲
      解契約原意，更為自創解釋該工程合約為買賣合約。又原
      告與被告三人所簽定之買賣合約，與原告和訴外人新瑞公
      司所簽定之工程合約，分別為4個獨立之合約，工程合約
      之承攬人並非買賣合約之當事人，故上開工程合約本非買
      賣合約之一部分，自不可能因新瑞公司與甲○○間之讓與
      行為，而使讓渡書成為買賣合約之一部分。
（四）按所謂連帶債務，依民法第272條第1、2項規定，需當事
      人以明示或法律明文規定為限。本件被告將作公司、辛○○、壬○○、甲○○（原為新瑞公司）乃分別與原告簽訂
      房地買賣、車位買賣及裝修工程合約，上開契約分別獨立
      ，並無任何關聯，均未明示就彼此間之債務，負連帶責任
      ，且觀諸雙方所簽補充協議書，被告將作公司、辛○○、
      壬○○之權利義務，乃規定於第3條，至被告甲○○之權
      利義務，則規定於第4條，是被告等4人之權利義務，應視
      是否違反各自所約定之交屋期限而定，準此，依補充協議
      書所載，被告將作公司、辛○○及壬○○自無庸就被告甲○○之遲延責任負連帶賠償責任。
二、系爭車位部分：
（一）被告將作公司與辛○○，已於93年6月底，經由系爭房屋
      現場銷售人員子○○交付2張磁卡及1個遙控器與予原告，
      且原告並未再歸還，且據證人子○○所證稱，遙控器為打
      開車道門之鑰匙，原告能將車子停在其購買的平面車位上
      ，是故，被告將作公司、辛○○業於93年6月底即已點交
      系爭平面車位予原告。
（二）又原告對系爭車位辦理產權登記所需之代書費、登記規費
      拒不繳納，而由被告將作公司代墊代書費及登記費用共31
      ,516 元，是被告等自得依民法第264條同時履行抗辯之規
      定於原告未繳付上開費用前，拒絕交付車位遙控器與磁卡
      ，而不負遲延交付車位之責任。又縱認支付上開費用與交
      付遙控器與磁卡間無對價關係，然依最高法院74年度台上
      字第355號裁判意旨所示，被告將作公司、辛○○亦得準
      用或類推適用關於同時履行之抗辯之規定於原告未支付代
      墊費用前，拒絕交付車位遙控器與磁卡予原告，而不負遲
      延交付車位責任。
三、按被告等三人並無任何違約情事，且被告等三人從未對原告
    施以暴力威脅、恐嚇，再參以原告原為尖美建設股份有限公
    司之副總經理，對房地買賣之交易情形，自知之甚稔，實不
    可能因本件買賣，造成任何精神上傷害，故原告請求非財產
    上之損害賠償1,000,000元，自無理由。
四、並聲明：（一）原告之訴及其假執行之聲請均駁回。（二）
    如為不利被告之判決，被告願供擔保請准宣告免為假執行。
參、被告甲○○則以：
一、被告將作公司、辛○○、壬○○與原告間之買賣契約（即原
    證2、3、4號之契約）被告既未參與簽立，而依原證5之補充
    協議書敘明：「延用原買賣契約，僅付款條件變更為本協議
    書所載。」之旨，足證被告依補充協議書取得之權利義務實
    在與原買賣契約無關。且依補充協議書第4條約定：「‧‧
    ‧甲○○應於‧‧‧完成裝修工程，俟甲方驗收合格並簽認
    驗收單後‧‧‧應將上開泛亞銀行本票交付甲○○，甲○○
    於收到款項同時，即應將上開房屋鑰匙點交予甲方之見證律
    師。」，明定被告之裝修工程須經原告驗收合格後原告始付
    款，此乃為典型之承攬契約法律關係，至於被告須同時交付
    鑰匙給原告之見證律師僅只是返還鑰匙予業主之意義，並非
    不動產買賣契約上點交房屋之意義，被告甲○○自不需依補
    充協議書之約定對原告負系爭買賣契約之出賣人責任。故縱
    被告甲○○就裝修工程應負遲延責任，其賠償金額應依承攬
    總價一百萬元計算而非以系爭買賣總價計算之。
二、原告就系爭房屋之裝修工程除由被告承攬外，在93年4月7日
    之前已有部分工程係另委託訴外人乙○○設計師承攬，被告
    即需配合其工作進度施工，又系爭工程多次驗收，工期一再
    延期乃因原告在驗收後才變更及追加工程，故完工期限之延
    期實非可歸責於被告。且雙方已合意將完工日延期3個月即
    93年10月14日，此可參被證6（即7月14日驗收協議單）之約
    定內容可知，雙方已因多次變更工程而合意將完工日延至93
    年10月14日，又雙方在驗收之現場僅約定各項變更、追加工
    程，並未同時約定有關變更、追加項目之完工、驗收日期，
    而被告基於誠信履約，均在合理之相當施工期間內將各項工
    程完工並立即通知原告驗收，自無遲延責任之情事。
三、按被告並無給付遲延之事，且亦無對原告有被何暴力、威脅
    、恐嚇之行為，且原告為上市公司尖美建設公司之副總，對
    於買屋、裝修及簽約等相關事項之實務經驗、知識自知之甚
    稔，實不可能因本件買賣，造成任何精神上傷害，故原告請
    求非財產上之損害賠償1,000,000元，自無理由。又本院若
    認定被告應賠償原告103,000元之遲延賠償金責任者，被告
    即以原告應給付之工程款1,316,112元互為抵銷。綜上所述
    ，被告自不須對原告負系爭買賣契約之出賣人責任及遲延交
    付系爭裝潢工程之賠償金等語。
四、並聲明：（一）原告之訴及其假執行之聲請均駁回。（二）
    為不利被告之判決，被告願供擔保請准宣告免為假執行。
肆、得心證理由：原告主張系爭買賣契約內容包含裝潢部分，而
    被告四人依補充協議書同列為出賣人應負連帶責任，被告甲○○既遲延交屋，被告將作公司、辛○○遲延交付車位，則
    被告四人就遲延所生之損害自應連帶賠償等語，被告則以前
    詞置辯，經查：
一、系爭房地部分：
（一）被告甲○○並非系爭房地之出賣人
  (1)原告依補充協議書（見原證五）主張被告甲○○應負出賣人
    責任等語，查系爭補充協議書雖將被告甲○○與壬○○、辛○○、將作公司同列為乙方即「賣主」，然依系爭房地及車
    位不動產買賣契約所示，本件標的之出賣人為壬○○、辛○○及將作公司，被告甲○○並非出賣人，兩造合致之買賣契
    約出賣人既非被告甲○○，即無由以上開補充協議將契約以
    外之當事人列為賣方而使甲○○成為出賣人之理。
  (2)再者，補充協議書第二條係約定甲方開立一張受款人為壬○○之二千三百三十萬元本票、一張受款人為甲○○之一百萬
    元本票之義務，第三條係約定乙方塗銷抵押權及辦理過戶之
    義務，第四條則約定甲○○應於三十日內完成裝修工程及將
    鑰匙點交給甲方見證律師之義務，由上開約定可知，應僅有
    第四項與被告甲○○有關，且被告甲○○權利義務僅限於完
    成裝修工程及領取一百萬元本票，況證人即被告之見證律師
    陳國雄證稱：甲○○是針對裝潢的部分，補充協議書只有第
    四點與甲○○有關，其他三項與其並無關係，且上開協議書
    可以區分出買賣關係與承攬關係，之所以會把甲○○列為賣
    主，是因為參與協議的人很多且當時沒有注意到等語（見本
    院94年7月28日言詞辯論筆錄），證人即原告之見證律師沈
    宏裕證稱：當初是因為原告向將作公司買房子擔心錢付清但
    抵押權沒塗銷會沒有保障，所以希望把支票交給律師保管，
    等將作公司塗銷抵押權以後再由律師給付給將作公司，而其
    事後知道甲○○之作裝潢的，為何會將甲○○列為賣主其不
    清楚等語（見本院94年8月30日言詞辯論筆錄），足見系爭
    補充協議書係因便宜行事而將甲○○同列於買主外的另一造
    ，自難僅依補充協議書記載而認被告甲○○應負出賣人之義
    務。
（二）系爭買賣契約並不包含裝潢工程
  (1)原告雖主張系爭買賣契約包括裝潢部分，因甲○○遲延交屋
    故被告就房地部份均應負遲延責任云云，查依93年2月28日
    原告與被告將作公司所簽訂之訂購單所示，其上記載房地總
    價為26,800,000元，且註明「含2F夾層、隔間、兩套衛浴、
    柚木地板（欄杆、天花板不包含）」、「1F客廳、餐廳地坪
    、舖設60×60CM刨光石英磚、臥室鋪柚木地板」（見原證1
    ），然原告於93年3月9日與被告將作公司、壬○○、辛○○
    三人所分別簽立之不動產買賣契約（見原證2至4），房地部
    份為21,820,000元、停車位部分各為1, 400,000元、2,580,
    000元，合計25,800,000元，較原訂購合約減少價金1,000,
    000元，且買賣合約書上並無任何應施作上開裝潢之記載，
    尚難認系爭買賣契約包括裝潢施作，且該訂購單因正式合約
    之簽定而作廢，原告主張上開訂購單係買賣契約之一部亦不
    足採。又依原告與訴外人新瑞公司簽訂工程合約（見被證1
    ）所附設計詳圖、施工說明及估價單，已將系爭房屋之隔間
    、衛浴設備及所有室內裝修工程交由新瑞公司承攬施作，且
    該工程合約兩造為原告與新瑞公司，並無被告等三人簽名其
    上，自堪認被告辯稱系爭房屋裝潢部分已由原告另外委由新
    瑞公司承攬施作等語，應可採信。
  (2)至事後訴外人新瑞公司將上開工程合約讓與給被告甲○○，
    兩造所訂定之讓渡書第4條雖約定：「本讓渡書為原買賣合
    約之一部份，自讓與日起，即行生效。」（見被證2），但
    原告與訴外人新瑞公司所定之工程合約（見被證1），其開
    宗明義即約定兩造所簽立者為承攬合約，並未約定與系爭買
    賣合約有關，而被告甲○○與新瑞公司簽訂者為上開承攬合
    約之讓渡合約，則所讓渡者亦僅為承攬合約而已，訴外人新
    瑞公司與被告甲○○既均非出賣人（甲○○非出賣人之爭點
    已如前述述），而出賣人即被告將作公司、壬○○、辛○○
    亦未簽名於其上，即難因上開文字而使該承攬合約成為買賣
    契約之一部。
（三）系爭房地並無遲延交付情事
  (1)被告壬○○雖主張其簽約隔日即93年3月10日即將系爭房地
    點交給原告以便其交給訴外人新瑞公司裝潢云云，然依系爭
    房地不動產買賣契約第二條付款方式可知，系爭二千一百八
    十二萬元之買賣價金乃分別依簽約、核稅、完稅、用印過戶
    、交屋等五期給付完畢，第十一條並約定：「本契約所訂之
    交屋日（即甲方付清尾款之同時），乙方應確實依約履行..
    . 」，足見兩造約定交屋日乃原告給付尾款之日，被告殊無
    可能在簽約隔日、即原告僅交付第一期簽約定金一百八十萬
    元時，即履行其契約之交屋義務。且上開買賣契約第八條亦
    約定：「... 甲乙雙方並約定於尾款付清日將房屋騰空交予
    甲方（即原告），若因甲方裝修之需，經乙方同意先行借用
    鑰匙時，甲方仍應按期繳款，並保證不得遷入使用，否則蓋
    依違約論處，其裝修及固定物全部自願歸乙方沒收，絕無異
    議」（均見原證二），足見交屋前為配合原告裝潢所需，被
    告同意先將鑰匙交給原告，然此仍非買賣契約所言之「交屋
    」，是以被告以原告與訴外人新瑞公司之裝潢工程於93年3
    月10日開工而主張系爭房屋已於該日交屋云云，並不足採。
    況證人即本案之銷售人員子○○證稱：被告公司與客戶進行
    交屋，其不需要參與，但需要將鑰匙跟卡片準備好，以便交
    屋時交給被告公司，再由被告公司處理後續交屋的事，而原
    告於93年6月之前來裝潢時，都需要向其借用大門及電梯的
    卡片以便進出等語（見本院94年12月1日言詞辯論筆錄），
    益證本件至93年6月之前，尚未完成交屋。
  (2)系爭房地買賣契約之交屋日期原約定為93年5月10日，然兩
    造因抵押權問題產生糾紛，而於93年5月26日簽立補充協議
    書，約定以補充協議書變更原買賣契約之付款條件（然其於
    買賣條件均延用原買賣契約），原告對於系爭房地應於簽定
    本協議書時起開立指定受款人為被告壬○○之二千三百三十
    萬元本票交由原告之見證律師保管，乙方應於簽訂該補充協
    議書起三十日內完成塗銷抵押權及辦理過戶事宜後，原告見
    證律師即將上開本票交給乙方，乙方收受款項時應交付房地
    產權及車位產權（見原證五），再參酌買賣契約第八條、第
    十一條所為「尾款付清日即為交屋日」之約定，應認兩造已
    同意將付款條件由分期付款變更為一次付清剩餘尾款、且被
    告應於補充協議書簽定後三十日內即93年6月25日點交系爭
    房屋。本件兩造並不爭執被告已於93年6月19日完成塗銷抵
    押權及過戶，且於該日領走上開二千三百三十萬元本票，又
    佐以證人子○○證稱：93年6月某日，原告說她快交屋了不
    方便，其就交付兩個進出大門、電梯、地下室的卡片給原告
    ，且並未要求原告歸還，因為其有徵詢被告公司的意見，被
    告公司說要交屋了，所以卡片給原告沒關係，該兩張卡片原
    告並未歸還等語（見本院94年12月1日言詞辯論筆錄），且
    被告亦未將之前借給原告的鑰匙取回，足見被告已於93年6
    月25日前完成交屋之義務。
（四）小結
    綜上所述，被告將作公司、壬○○、辛○○已依補充協議書
    之約定將系爭房屋於93年6月25日前交付予原告；而裝潢工
    程並非買賣契約之一部份，被告甲○○僅負責裝潢部分而不
    負出賣人責任，是縱使甲○○裝潢部分有遲延情事或未依補
    充協議交付鑰匙給原告，亦與系爭買賣契約無關，自難據此
    而認本件有遲延交屋情事。
二、系爭車位部分：
  (1)平面車位部分：證人子○○證稱：93年6月間有交付一個車
    道遙控器給原告，原告就可以將車子停在他所購買的平面車
    位上，但因為機械車位需要特別的卡片才能使用，所以上開
    遙控器不能使用在機械車位，其交付時有徵詢被告公司意見
    ，被告公司說要交屋了所以給他沒關係，後來原告並未將遙
    控器交回等語（見本院94年12月1日言詞辯論筆錄），足見
    平面車位已於93年6月間交付，原告主張被告遲至93年10月
    20日始交付云云，並不足採。
  (2)機械車位部分：被告辯稱於產權移轉完畢後原告拒絕依買賣
    契約第四條規定支付代書費、規費等，因此被告自得行使同
    時履行抗辯拒絕交付車位遙控器云云，然買賣契約第四條規
    定：「... 本買賣不動產所應繳之各種稅捐... 至交屋日止
    概由乙方（即出賣人）負責繳清，翌日起即歸甲方（即買受
    人）負擔」，足見賣方須先履行其交付之義務以後，翌日起
    之稅捐始由買方負擔，被告主張原告未負擔稅捐故無須交付
    車位，顯然違反上開買賣契約之約定。況被告交付車位與原
    告給付上開稅捐，兩者間並無對價關係，且原告所繳納之車
    位價款遠較其所應支付之稅捐為高，若允許被告準用或類推
    適用同時履行抗辯原則實有違法律公平原則，故被告主張同
    時履行抗辯並無理由。本件機械車位於93年10月20日始由被
    告將作公司經理許恩寧交付，此為兩造所不爭執，則距離約
    定交付之93年6月25日，共計遲延117天，再依系爭車位買賣
    契約書第十一條規定以買賣總價千分之一計算賠償金（見原
    證三），則機械車位部分應賠償163,800元（計算式：機械
    車位價金1,400,000×0.001×117天＝163,800）。
  (3)原告雖主張依補充協議書（原證五）所示，被告四人應負連
    帶賠償責任云云，然上開補充協議僅將被告四人同列為出賣
    人，並未約定該四人須負連帶賠償責任，且原告與被告間所
    簽立之契約各自獨立，並無任何關聯，是以僅有機械車位之
    出賣人將作公司、辛○○須連帶負擔遲延交付機械車位之賠
    償責任，而與被告壬○○、甲○○無關。
  (4)綜上所述，原告請求被告將作公司、辛○○連帶賠償遲延交
    付機械車位之違約金共163,800元為有理由，其請求被告壬○○、甲○○連帶給付，即逾上開範圍之請求均無理由，應
    予駁回。
三、非財產上損害賠償
    按不法侵害他人之身體、健康、名譽、自由、信用、隱私、
    貞操、或不法侵害其他人格法益而情節重大者，被害人雖非
    財產上之損害，亦得請求賠償相當之金額，民法第195條第
    1項定有規定。原告主張其遭被告等威脅、恐嚇致罹患憂鬱
    症需向精神科求診云云，然原告對此並未舉證以實其說，尚
    難認原告有何人格法益受侵害之情事，其請求非財產上損害
    賠償無理由，不應准許。
肆、從而，原告依買賣契約及遲延給付之法律關係，請求被告將
    作公司、辛○○連帶賠償163,800元為有理由，應予准許，
    逾此部分之請求為無理由，應予駁回。
伍、假執行之宣告：
    原告及被告將作公司、辛○○分別陳明願供擔保代替釋明，
    聲請就本訴部分宣告假執行或免為假執行，原告勝訴部分經
    核並無不合，茲分別酌定相當之擔保金額，予以准許，至原
    告敗訴部分，其假執行之聲請失所依據，爰併予駁回。
乙、反訴部分：
壹、反訴原告起訴主張：
一、反訴原告至遲在93年9月6日已完成全部系爭裝潢工程及交屋
    義務，則反訴被告依工程合約應給付反訴原告1,000,000元
    之承攬報酬：
（一）依被證一號工程合約第16條約定：『配合施工：不屬於本
      工程之其他工程，如業主自行發包，因未能配合施工，而
      延誤乙方工程進行，得酌予乙方展延工程期限。』。反訴
      被告就系爭房屋之裝修工程除由反訴原告承攬外，在93年
      4 月7日之前已有部分工程係另委託高雄之乙○○設計師
      承攬（見被證三、四號），反訴原告另須配合其他承攬人
      之工程進度施工，且反訴被告確有追加工程之事實（不管
      工程款應由何人負擔，但有追加或變更就會延遲工程進度
      ），反訴被告復未舉證就追加工程新約定之完工日期是何
      日，故反訴被告不能證明反訴原告遲延完工，且縱有遲延
      亦不可歸責於被告。
（二）另依工程合約第七條第4.點『因故延期：如因天災人禍，
      確為人力所不能抗拒或甲方提出新增工程項目致需延長完
      工日期，乙方得申請甲方合定延期日數。』之約定，本件
      由於原告簽立補充協議書後有大幅度變更設計圖並追加裝
      潢工程之情形，故系爭裝潢如有逾越原訂93年6月25日之
      期限完工，均係兩造合意延展工期所致，故依上開合約約
      定，該遲延不可歸責被告。
（三）況且，系爭房屋室內裝修工程從被證一合約附件之設計圖
      (該圖也附在被證九存證函附圖 (一)) 變更至被證九附圖
      (二)之設計圖，前後工程變更幅度達百分之八十之多。職
      故，系爭工程多次驗收，工期一延再延乃因原告在驗收後
      才變更及追加工程，完工期限之延期不可歸責被告。
（四）實則兩造已合意將完工日延三個月即10月14日，依7月14
      日驗收協議載明「本次驗收缺失與前次7月8日驗收均為新
      增」、「雙方簽訂、空調設備及廚具為配合甲方裝潢施作
      」、「變更施作○1~○7項目略，○8要求下層主臥浴廁浴
      缸籠頭改檯面，告知籠頭為進口設備進貨須三個月，業主
      同意」（見被證六第三頁），可證雙方已因多次變更工程
      而合意將完工日延至10月14日。事實上本件每次驗收時，
      僅有些許是原設計中應修補項目，但是業主屢次在驗收過
      程中先用口頭變更及追加施工項目，然後記載在驗收記錄
      時卻載錄為「缺失單」 (甲○○認為其實其上所載很多不
      是缺失，是變更或追加項目)，被告當時只求早日完成驗
      收，對於驗收單載為「缺失單」當時並未異議。
（五）反訴原告既無遲延完工情事，則反訴被告自應給訴1,000,
      000元承攬報酬。
二、反訴被告有變更、追加系爭裝潢工程項目，是反訴原告自得
    向反訴被告請求變更追加之工程款共316,112元：
（一）按反訴原告承受新瑞公司之承攬合約後，已依原證5補充
      協議書第4條約定之30日期限完工，且在93年6月25日雙方
      會同在現場做第一次驗收（參被證五93年6月25日之驗收
      紀錄）。當日系爭裝修工程大致已完工，僅小部分尚待修
      補。惟第1次驗收後，反訴原告依驗收紀錄施作修補項目
      期間，反訴被告卻不斷另外要求修改圖面及配置（由乙○○設計師主導），亦即反訴被告確有變更及追加工程之事
      實，此可由被證9附圖二載明「變更後現況平面圖」、「
      業主確認，乙○○簽名」等字句證之。
（二）又證人戊○○之證詞：「（法官：承作期間有無遇到工程
      變更的問題？）本來甲○○做好夾層鋼構後，我就可以灌
      漿，但是甲○○說業主要改樓梯跟乙圖上的ABCD（註：指
      被告95年1月10日陳報狀被證10之甲乙圖），D旁邊的牆本
      來柱子要吊在天花板承受鋼構的重量，後來變成由地板往
      上支撐鋼構的重量，甲圖樓梯本來是2階，後來是改成3
      階，浴室與房間所有的門本來是塑鋼門，後來改成木做的
      門。廁所的馬桶座向有改，其他的我就不是很清楚，我只
      記得我做的很氣，因為改來改去。」、「（法官：工程的
      變更是否會影響工期完成？）當然有，我的部分延了大約
      15個工作天‧‧‧。另外我又想到，2樓的夾層乙圖的樓
      梯上來圓弧處至少改了四、五次，雖然都是改成圓的，但
      是他怎麼做都不喜歡。」、「（被告訴訟代理人：93年7
      月14日時你看到的馬桶、臉盆、油漆、地板是否都已完成
      ？）)連玄關都做好了。」、「被告訴訟代理人：有很多
      變更的部分，是誰跟你說的？）癸○○。（他是如何跟你
      說的？）我只記得他很常叫我改，至於幾次我既不得了‧
      ‧‧。（被告訴訟代理人：你剛剛所說癸○○要你變更的
      部分，是否在你總價的承包範圍內嗎？）沒有。這是追加
      工程。」等語可證，反訴被告確實有變更、追加裝潢工程
      。況系爭房屋室內裝修工程從被證1合約附件之設計圖（
      該圖也附在被證九存證函附圖(一)）變更至被證9附圖(二)之
      設計圖，前後工程變更幅度達80%之多。而變更前後之設
      計對照圖如被證10甲、乙兩圖，此可參被證6（即7月14日
      驗收協議單）載明：『「本次驗收缺失與前次7月8日驗收
      均為新增」、「雙方簽訂、空調設備及廚具為配合甲方裝
      潢施作」、「變更施作～項目、要求下層主臥浴廁
      浴缸龍頭改檯面，告知龍頭為進口設備進貨須三個月，業
      主同意。」』之內容可證，雙方已因多次變更工程而合意
      將完工日延至93年10月14日，是反訴被告實有多次變更、
      追加系爭裝潢工程項目之事實。
三、又反訴原告前於93年10月1日業以台北信維郵局8969號存證
    函催告反訴被告給付全部工程款，惟反訴被告卻置之不理，
    為此爰依承攬之法律關係提起反訴，訴請反訴被告給付上開
    承攬報酬及變更、追加之工程款共1,316,112元等語。並聲
    明：(一)反訴被告等應給付反訴被告1,316,112元，及自反訴
    狀繕本送達翌日起至清償日止，按年息5%計算之利息。(二)反
    訴原告願供擔保，請准宣告假執行。
貳、反訴被告則以：
一、反訴被告否認與反訴原告間有承攬關係，而係為買賣關係，
    故反訴原告應依據補充協議書第1條約定共同負出賣人之責
    任，反訴原告既遲延交屋，則依買賣契約書第11條規定應以
    買賣總價千分之一計算違約金，爰此主張抵銷。
二、反訴原告提出被證10之甲圖、乙圖主張有變更項目，惟反訴
    原告之主張實與事實相違：
（一）依據反訴原告於93年4月7日簽署給反訴被告之施工確認圖
      說（即原證12）可知：有關樓梯由二階改成三階、門
      片位移、端景隔間內縮、隔間改位成凹面、隔間改
      直隔等裝修項目，反訴原告早於同年4月7日進場施工前即
      已確認施作，並非反訴被告要求變更；另樓梯下方隔間
      ，反訴原告依據原契約圖面本來即應該施作，但現場實際
      未施作，反訴被告否認現場房屋已經施作。隔間改方向
      及吊柱改支撐柱乃反訴原告王水表示要更動。隔間已
      隔又拆除部分，反訴原告並未拆除，原來契約的之隔間現
      場實際仍存在。隔間位移加大房間部分，依原契約即已
      經是兩房間間隔一道牆，而反訴原告於4月7日提出圖面是
      將此改為衣帽間，惟反訴被告並不同意，故仍以維持原契
      約之隔間，現場實際並未有隔間加大。
（二）被證10乙圖所指之變更加H鋼夾層結構、衛浴全套位
      移、變動方向、改開窗等夾層變更，反訴被告於原來契
      約圖面即已經要求反訴原告甲○○應施作，且依反訴原告
      93年4月7日確認之圖面亦包括在內，並非反訴被告追加或
      變更設計。
三、又若兩造間確有承攬關係存在，惟反訴被告否認有追加工程
    款共316,112元未給付，且依據證人即反訴原告之下包癸○○所轉承包之包商戊○○、己○○、丁○○間之原合約施工
    均係以施工圖說為主，究竟是癸○○在發包時未約明施工範
    圍或是由於業主即反訴被告所變更或追加，反訴原告仍未舉
    證以實其說。況依據反訴原告所提被證1工程合約書第11條
    約定有關工程變更之規定，對於實際上有無新增項目，反訴
    原告均無法提出經雙方確認估價單為據，僅單方提出未經業
    主即反訴被告確認變更後之施工圖說，做為追加或變更之請
    求依據，實難採信。另依反訴被告對於反訴原告所提出之追
    加工程款明細表，因其上只有反訴原告之單方簽名，而反訴
    被告並未簽名表示同意，是依據上開兩造合約之約定，足證
    反訴被告並無變更或追加裝修工程項目。
四、另依證人乙○○之證詞：「（被告訴訟代理人問：工程款明
    細表31萬多元，現場有無這些施工項目？」）這張在工程中
    沒有提出來過，我現在仔細看，這些項目應該是有，但都是
    甲○○承諾應該含蓋在他工程應作的範圍內。而不是追加的
    工程‧‧‧」、「（被告訴訟代理人問：「如何知道甲○○
    有承諾？」）現場施作有時我會上來看，有一次我、屋主、
    甲○○一起去吃飯，他承諾明細表上的工程由他負責‧‧‧
    」可知，該明細表中所列項目並非屬追加工程，為原工程合
    約預定施作之項目，此亦可從原合約緊附該房屋1、2樓之施
    工平面圖可證，反訴原告係施工圖面上採總價承包，並無其
    所主張之變更、追加裝修工程項目之情事等語置辯。並聲明
    ：(一)反訴原告之訴及其假執行之聲請均駁回。(二)如為不利判
    決，反訴被告願供擔保請准宣告免為假執行。
參、得心證理由：反訴原告依承攬關係請求反訴被告給付承攬報
    酬1,000,000元及追加工程款316,112元，反訴被告則以前詞
    置辯，經查：
（一）工程承攬報酬1,000,000元部分：
  (1)查反訴原告不負出賣人責任已如前述，而反訴被告與訴外人
    新瑞公司簽立工程承攬合約後，新瑞公司將該承攬合約權利
    義務讓與反訴原告，反訴原告進場施作時反訴被告未為反對
    之意思表示，且證人乙○○亦證稱將平面格局設計圖交由反
    訴原告以便施作等語（見本院卷第234頁背面），足見反訴
    被告同意由反訴原告繼續承攬上開工程，兩造間之權利義務
    自應依上開工程承攬合約而定。
  (2)依系爭工程承攬合約規定「完工驗收之界定：概由乙方面
    請甲方驗收，甲方須於受通知時起七日內通知乙方就任何品
    質、數量等問題，以書面壹式貳份明列，乙方須於收到書面
    通知即刻修復，甲方所提前述書面以貳次為限，不得藉詞推
    託工程尾款」（見本院卷第75頁），足見兩造已以契約約定
    完工驗收之界定以業主書面明列工程缺失二次為限，業主不
    得以此拒付工程款。查兩造於93年6月25日第一次驗收時，
    反訴被告以書面載明有缺失之工程項目（見被證5），反訴
    原告修復後又於9３年7月14日進行第二次驗收，反訴被告又
    以書面載明缺失部分（見被證6），經反訴原告修復後兩造
    又於同年8月間進行第三次驗收（見本院卷第237頁證人乙○○證詞），揆諸上開契約約定，反訴被告即不得拒付工程尾
    款。
  (3)再者，證人乙○○雖證稱：甲○○有一道牆沒有完工（見本
    院卷第238頁），然反訴原告辯稱：那道牆是業主說不要作
    ，她要作成衣櫥空間等語（見本院卷第238頁），查兩造於
    93年6月25日、93年7月14日驗收時，對於驗收缺失均逐項詳
    列於書面（見被證5、被證6），惟觀諸上開書面所示，並未
    記載有牆面未完工情事，若系爭牆面屬於反訴原告應負責之
    部分，豈有未載於缺失單之理？足見反訴原告辯稱係業主說
    不要作等語，非屬無據應堪採信。又由被證5、被證6驗收表
    所示，其上記載之缺失為「未烤漆」、「高度不對、面不平
    」、「無排水孔」、「插座不符」、「磁磚不平」、「未將
    框修護」等等，均屬工程瑕疵問題而非未施作，更何況證人
    乙○○證稱：其進場幫甲○○收尾的工程，為部分地板、部
    分弱電、部分油漆、踢腳板等語（見本院卷第237頁背面）
    ，本院認此部份占全部工程比重甚輕，應屬瑕疵而非系爭工
    程未完成，是系爭工程已完工之事實，亦堪信為真實，反訴
    被告以系爭工程未完工而拒付承攬報酬，顯無理由。
  (4)又反訴被告辯稱：依買賣契約第11條規定，反訴原告遲延交
    屋達146日，以買賣總價款22,820,000元之千分之一計算，
    反訴原告應給付3,331,720元違約金，以此主張抵銷云云（
    見本院95年11月16日言詞辯論筆錄），然反訴原告不負出賣
    人責任已如前述，則反訴原告對反訴被告自無「遲延交屋之
    違約金債務」存在，反訴被告據此主張抵銷並無理由。
（二）追加工程部分：
  (1)反訴原告雖主張本件有追加工程共316,112元，並提出追加
    工程明細表為證（見本院卷第105頁），然查依兩造之承攬
    合約第十一條約定：「工程變更：甲方（即反訴被告丙○○
    ）認為本工程其中部分有變更之必要時，經甲方通知乙方（
    即反訴原告甲○○）辦理，經甲、乙雙方均先已認定之工程
    項目，如甲方中途改變刪除項工程，需經乙方同意後，方可
    進行，而原工程費，乙方不予退款。其因工程之變更而有數
    量之增加時，其工程費用之計算仍以估價單內所列單價為準
    ，如有新增項目應由雙方共同議定合理之單價，是項增加工
    程價款經雙方議定後決議，且需經甲方簽認後始可進行該項
    變更」，第十二條約定：「增加工程付款辦法：如經甲方認
    可，並簽追加工程明細單後，需付定金50%，且餘款需在驗
    收款支付前，一次付清」（見被證2），足見工程之追加須
    由雙方共同議定合理之單價並經反訴被告簽認後始可進行，
    惟反訴原告所提之追加明細表上，並無反訴被告之簽名，即
    難認本件追加工程符合承攬合約之約定。
  (2)至證人戊○○雖證稱：「（問：你剛所說癸○○要你變更的
    部分，是否在你總價承包範圍內剛）沒有，這是追加工程」
    云云（見本院卷第269頁），但證人亦證稱：「（問：很多
    變更的部分，是誰跟你說的？）癸○○」、「（問：他是如
    何跟你說的？）我只記得他很常叫我改，至於幾次我記不得
    了」、「他沒有說是業主要改，但也不是我的問題，他只是
    說要改」等語（見本院卷第269頁），因此究竟是業主追加
    工程，或是反訴原告之下包癸○○未講明工程範圍導致事後
    更改工程內容，反訴原告並未舉證，自難僅以上開證人之證
    詞而認本件有追加工程。況證人乙○○證稱：「（問：「工
    程款明細表31萬多元，現場有無這些施工項目？）這張在工
    程中沒有提出來過，我現在仔細看，這些項目應該是有，但
    都是甲○○承諾應該含蓋在他工程應作的範圍內。而不是追
    加的工程…」、「（問：如何知道甲○○有承諾？）現場施
    作有時我會上來看，有一次我、屋主、甲○○一起去吃飯，
    他承諾明細表上的工程由他負責…」，再參酌反訴原告所列
    追加工程項目如鋼筋混凝土工程、濕式灌漿牆、濕式灌漿牆
    油漆、水電工程、浴廁浴缸等（見本院卷第105頁），於原
    工程合約項目中亦已載明（見本院卷第79頁），足見反訴被
    告辯稱上開工程係在原工程範圍內等語，堪予採信，反訴原
    告請求本件追加工程款即無理由。
肆、從而，反訴原告依承攬合約請求承攬報酬1,000,000元為有
    理由，應予准許，請求追加工程款316,112元為無理由，應
    予駁回。
伍、假執行之宣告：
    反訴原告及反訴被告分別陳明願供擔保代替釋明，聲請宣告
    假執行或免為假執行，反訴原告勝訴部分經核並無不合，茲
    分別酌定相當之擔保金額，予以准許，至反訴原告敗訴部分
    ，其假執行之聲請失所依據，爰併予駁回。
丙、因本案本訴部分與反訴部分事證皆已臻明確，兩造其餘之攻
    擊或防禦方法、未經援用之證據，經本院斟酌後，認為均不
    足以影響本判決之結果，自無一一詳予論駁之必要，併此敘
    明。
丁、結論：本件原告之訴及被告甲○○之反訴均一部有理由、一
    部無理由，依民事訴訟法第79條、第85條第2項、第390條第
    2 項、第392條第2項，判決如主文。
中    華    民    國    95    年    11    月    30    日
                  民事第五庭    法  官  蔡如琪
以上正本係照原本作成
如對本判決上訴，須於判決送達後20日內向本院提出上訴狀
中    華    民    國    95    年    11    月    30    日
                                書記官  劉寶鈴


司法院資訊處製作；財團法人民間司法改革基金會備份。
